# 关于上清所每日净额结算的会计核算问题

提问人：xuang 时间：2015-08-19 12:25:39
请教各位，上清所目前对外汇衍生品交易实行逐日的净额结算，逐日进行资金的汇划，那么在核算中是对这种变动计入公允价值变动损益呢，还是逐日计入投资收益呢？

回答人：chenyiwei
可参考《瑞华研究 2010 ～ 2014 汇编》之“问题4-1-2（黄金T+D持仓盈亏的处理）”：
问题4-1-2（黄金T+D持仓盈亏的处理） 问题： 如下文“背景”资料所述，企业对于持有的黄金T+D业务合约应如何进行账务处理？ 背景： 黄金现货延期交收（T+D）业务：以分期付款方式进行买卖，交易者可以选择合约交易日当天交割，也可以延期交割，同时引入延期补偿费机制来平抑供求矛盾的一种期货交易模式。这种交易模式能够为产金与用金企业提供套期保值功能，还能够满足投资者的投资需求，并且投资成本小，市场流动性高；同时还为投资者提供了卖空机制，为投资者提供了一个交易平台，较宜适合投资理财。 交易所为了有利于风险控制，每日进行结算。每日交易结束后，按照全部持仓计算应冻结的首付款。并根据当日结算价，计算当日持仓的全部盈亏，当日持仓盈亏发生实际的资金划转，盈亏金额划入或划出投资者资金账户。盈利者可以提取利润，亏损者要在规定时间内，补足资金。 A公司 2011 年度从事黄金现货延期交收（T+D）业务，其账务处理如下：多头持仓（买开仓），当日持仓盈亏（已发生资金账户的实际流入或流出），A公司不进行账务处理，待实际交割时（卖出），产生黄金销售行为，A公司确认主营业务收入和主营业务成本，持仓盈亏一次性计入主营业务成本。空头持仓（卖开仓），反向同理。 如：A公司买入 100 手（1KG/手）
黄金T+D，开仓金额 350 元/克；次日收盘金价 340 元，则次日持仓亏损为（350-340）×1000×100=100万元，此部分亏损已从A贵公司账户划出资金。第三日，市场价为 345 元，A公司以其持有的黄金实物（实物账面成本为 3200 万元），将 100 手黄金T+D卖出。A公司发生持仓亏损的持仓日（次日）不进行账务处理，第三日，确认主营业务收入3,450万元，确认主营业务成本3,300万元（实物成本3200 万元+持仓亏损 100 万元）。 2011 年末，A公司多头持仓手数 300 手，持仓亏损 900 万元（持仓亏损已发生资金账户的资金流出）。由于年末持仓数，未交割或未平仓，A公司未进行账务处理。 解答： 由于交易所采用逐日结算方式，当日持仓盈亏发生实际的资金划转，盈亏金额划入或划出投资者资金账户，相应地，A公司也应当逐日对持仓损益以及由此导致的账户内资金变动进行核算。 由于没有严格的套期关系指定和符合要求的文档，因此A公司从事的该项T+D业务很可能不符合《企业会计准则第 24 号——套期保值》第十七条规定的运用套期会计方法的条件。在此情况下，持有的T+D合约构成了一项交易性金融资产或交易性金融负债，但由于逐日结算，所以在报表上不会反映出交易性金融资产或交易性金融负债的余额，但会在利润表上体现出交易性金融资产或者交易性金融负债的结算损益。 对于此类结算损益在利润表上反映的项目，按通常理解应当使用“公允价值变动损益”和“投资收益”项目。但如果该类型的交易确实与A公司日常出售黄金的交易密切相关，是其实现黄金出售的重要交易形式，并且在业绩管理和考核中将相关的浮动（持仓）盈亏与交易损益一并考核的，则可以接受在平仓时将累计的持仓损益转入主营业务成本的做法，即： （ 1 ）持仓期间，逐日计算持仓浮动盈亏和资金变动： 借／贷：公允价值变动损益，贷／借：其他货币资金（或其他应收款——存出保证金） （ 2 ）
平仓时，将累计公允价值变动损益转入营业成本： 借：银行存款／应收账款等 贷：主营业务收入 应交税费——应交增值税（销项税额） 借：主营业务成本 贷：库存商品 贷／借：公允价值变动损益